【裁判字號】    97,交聲,3036
【裁判日期】    971208
【裁判案由】    聲明異議
【裁判全文】
臺灣臺中地方法院交通事件裁定       97年度交聲字第3036號
原處分機關  交通部公路總局臺中區監理所臺中市監理站
受處分人    甲○○
上列聲明異議人因違反道路交通管理處罰條例案件，對於交通部
公路總局臺中區監理所台中市監理站於民國九十七年十月二十七
日所為之裁監稽違字第裁６１－ＧＥ0000000號處分，聲
明異議，本院裁定如下：
    主  文
異議駁回。
    理  由
一、原處分機關略以：聲明異議人即受處分人甲○○（下稱受處
    分人）於民國九十七年九月八日駕駛車牌號碼２９８一ＭＭ
    號營業遊覽大客車，在臺中市○○○路１００號對面，因汽
    車駕駛人駕駛汽車肇事，無人受傷或死亡而未依規定處置逃
    逸之違規，經臺中市警察局第四分局員警依違反道路交通管
    理處罰條例第六十二條第一項掣開中市警交字第ＧＥ000
    0000號舉發違反道路交通管理事件通知單舉發，受處分
    人於限期內到案申訴，經原舉發機關函覆該違規屬實，原處
    分機關遂於九十七年十月二十七日製開裁監稽違字第裁６１
    －ＧＥ0000000號裁決書，裁處罰鍰新臺幣（下同）
    三千元，並吊扣駕駛執照一個月及施以道安講習，於法並無
    不合等語。
二、異議人聲明異議意旨略以：異議人在九月八日上午七時許，
    在永春南路１００號前Ｔ字路口右轉，本人不小心擦撞在路
    口違規停放之自用小客車，擦撞後異議人馬上下車察看，該
    自用小客車車主並未在場，本人下車查看自用小客車左後車
    燈受損，因當時造成交通阻塞，本人將車移往前方路旁再次
    查看且留下聯絡電話，並沒有逃逸之意圖，故對該舉發不服
    ，爰聲明異議，請求撤銷原處分云云。
三、按汽車駕駛人駕駛汽車肇事，無人受傷或死亡而未依規定處
    置者，處一千元以上三千元以下罰鍰；逃逸者，並吊扣其駕
    駛執照一個月至三個月；汽車駕駛人違規肇事受吊扣駕駛執
    照處分，應接受道路交通安全講習，道路交通管理處罰條例
    第六十二條第一項、第二十四條第一項第一款分別定有明文
    。又該條例第六十二條第一項所謂「依規定處置」，係指依
    道路交通事故處理辦法第三條第四款「不得任意移動肇事車
    輛及現場痕跡證據。但無人傷亡且車輛尚能行駛，或有人受
    傷且當事人均同意移置車輛時，應先標繪車輛位置及現場痕
    跡證據後，將車輛移置不妨礙交通之處所」及第五款「通知
    警察機關。但無人受傷或死亡且當事人當場自行和解者，不
    在此限」。是以，汽車駕駛人駕駛汽車發生交通事故，如無
    人傷亡且車輛尚能行駛者，不論其責任之歸屬為何，應先標
    繪車輛位置及現場痕跡證據後，將車輛移置不妨礙交通之處
    所；而在無人受傷或死亡之情形，除當事人間當場自行和解
    者外，仍應通知警察機關。
四、受處分人固對於其於上開時、地駕駛車牌號碼２９８一ＭＭ
    號營業遊覽大客車之事實並不爭執，並有原舉發機關掣開之
    違反道路交通管理事件通知單及裁決書各一紙存卷可稽，然
    仍以上開情詞置辯。惟查：
(一)、受處分人於九十七年九月八日七時三十分許，駕駛車牌號碼
    ２９８一ＭＭ號營業遊覽大客車，在臺中市○○○路１００
    號對面，因汽車駕駛人駕駛汽車肇事，無人受傷或死亡而未
    依規定處置逃逸之事實，經臺中市警察局第四分局查證明確
    ，有該分局九十七年十月九日中分四交字第０９７００２６
    ４４６號函一份在卷可稽，是受處分人駕駛汽車肇事，無人
    受傷或死亡而未依規定處置逃逸之違規事實，堪可認定。
(二)、受處分人雖辯稱：擦撞後該自用小客車車主並未在場，伊下
    車查看自用小客車左後車燈受損，因當時造成交通阻塞，故
    將車移往前方路旁再次查看且留下聯絡電話，並沒有逃逸之
    意圖分云云。惟經本院傳喚證人即本件舉發員警乙○○到院
    具結證稱：「本件是早上七點半發生，我到現場，現場就如
    我今日庭呈的現場圖所示，我當場就製作談話紀錄，被撞的
    車主跟我說，地上及現場沒有遺留任何的聯絡方式，我是事
    後調閱監視器，才查到肇事的車號，我打電話去公司問，一
    名女性員工說肇事的車子已經修理好，並說有跟對方和解」
    、「肇事者辯稱有留下電話，但是我們在現場找不到留有任
    何的電話，被害車子主人也說現場找不到肇事遊覽車的聯絡
    電話，所以我才看監視器找到這部肇事的車輛。我們回去連
    絡當事人來做筆錄後再開單。」等語，並庭呈道路交通事故
    現場圖、道路交通事故談話紀錄表及道路交通事故調查報告
    表供參（見本院九十七年十一月十三日庭訊筆錄）。是警方
    於事故發生後立即到現場採證，若異議人當時有留下聯絡方
    式員警即可馬上聯絡異議人，怎需再行調閱監視器尋找肇事
    者，故受處分人前開所辯，顯屬事後卸責之詞，實難採信。
(三)、綜上，受處分人確有汽車駕駛人駕駛汽車肇事，無人受傷或
    死亡而未依規定處置逃逸，而違反道路交通管理處罰條例第
    六十二條第一項之情事，洵堪認定。原處分機關援引首揭規
    定，對於受處分人裁處罰鍰三千元，並吊扣駕駛執照一個月
    及施以道安講習，並無違誤。從而，本件聲明異議為無理由
    ，應予駁回。
據上論斷，應依道路交通管理處罰條例第八十七條第二項、道路
交通案件處理辦法第十九條，裁定如主文。
中    華    民    國    97    年    12    月   8      日
                  交通法庭  法  官  郭德進
上正本證明與原本無異
如不服本裁定，應於送達後五日內，向本院提出抗告狀。
                            書記官  陳惠玲
中    華    民    國    97    年    12    月    8     日


司法院資訊處製作；財團法人民間司法改革基金會備份。
